臺灣板橋地方法院刑事判決　　　　　　　 96年度易字第314號
公　訴　人　臺灣板橋地方法院檢察署檢察官
被　　　告　丙○○
上列被告因業務侵占案件，經檢察官提起公訴（95年度偵字第
28513號），本院依簡式審判程序判決如下：
    主  文
丙○○連續意圖為自己不法之所有，而侵占對於業務上所持有之
物，處有期徒刑玖月。緩刑參年。
    事  實
一、丙○○自民國八十三年間起至九十三年二月止，在臺北縣三
    重市○○路九十六號四樓「洪億實業有限公司（以下簡稱洪
    億公司）」擔任業務員，負責貨品推銷及代表洪億公司向客
    戶收取貨款等工作，為從事業務之人，竟基於為自己不法所
    有之概括犯意，自八十九年一月間起至九十三年二月間止，
    多次將其向客戶收取、應繳回洪億公司之貨款，在上址辦公
    室內，均以變易持有為所有之意思，連續予以侵占入己，總
    計侵占金額達新臺幣（下同）一百五十六萬五千七百七十六
    元。嗣洪億公司發覺有異，經清查帳目後，始查悉上情。
二、案經洪億公司訴由臺灣板橋地方法院檢察署檢察官偵查起訴
    。本院於準備程序進行中，被告丙○○就被訴事實為有罪之
    陳述，經告知簡式審判程序之旨，並聽取公訴人、被告之意
    見後，本院合議庭裁定由受命法官獨認進行簡式審判程序。
    理  由
一、上揭犯罪事實，業經被告於偵查及本院準備程序、審理時均
    自白不諱，核與告訴代理人馬金生於偵查中指述之情節相符
    ，並有保證書一份、洪億公司總分類帳一件及明細分類帳一
    紙（以上均為影本）在卷可稽，足認被告之自白與事實相符
    。從而本案事證明確，被告犯行堪予認定。
二、論罪科刑：
  (一)按被告行為後，刑法第三十三條第五款及第五十六條關於主
    刑種類、連續犯之規定，均於九十五年七月一日修正施行。
    就刑法第三十三條第五款言之，被告所犯之刑法第三百三十
    六條第二項本身雖未修正，但在此次刑法及其施行法修正之
    前，依罰金罰鍰提高標準條例第一條前段之規定，其罰金部
    分之法定刑度分別為「銀元三萬元（即新臺幣九萬元）以下
    ，銀元一元（即新臺幣三元）以上」，嗣刑法施行法第一之
    一條增訂：「中華民國九十四年一月七日刑法修正施行後，
    刑法分則所定罰金之貨幣單位為新臺幣；九十四年一月七日
    刑法修正時，刑法分則編未修正之條文定有罰金者，自九十
    四年一月七日刑法修正施行後，就其所定數額提高為三十倍
    ，但七十二年六月二十六日至九十四年一月七日新增或修正
    之條文，就其所定數額提高為三倍」，此規定因屬前揭罰金
    罰鍰提高標準條例第一條但書所稱之「法律已依一定比率規
    定罰金或罰鍰之數額或倍數」，自應優先適用，另修正後刑
    法第三十三條第五款亦已將罰金刑調整為新臺幣一千元以上
    ，以百元計算，比較修正前、後之規定，刑法第三百三十六
    條第二項之罰金刑其最高數額固無不同，惟最低數額則以修
    正前之規定較有利於被告。再者，修正後刑法刪除第五十六
    條連續犯之規定，此刪除雖非犯罪構成要件之變更，但顯已
    影響行為人刑罰之法律效果，自屬法律有變更；又依修正前
    刑法第五十六條規定，本案被告多次業務侵占犯行，係論以
    一罪，修正後既刪除刑法第五十六條規定，則應數罪併罰，
    自亦以修正前即行為時之規定較有利於被告。綜上，本案經
    本院綜合全部罪刑整體比較結果，修正後之規定並未較有利
    於被告，依刑法第二條第一項前段規定，自應一體適用修正
    前即行為時之各規定論處，合先敘明。
  (二)被告在洪億公司擔任業務員，負責貨品推銷及代表洪億公司
    向客戶收取貨款等工作，為從事業務之人。核被告所為，係
    犯刑法第三百三十六條第二項之業務侵占罪。被告自八十九
    年一月間起至九十三年二月間止，多次侵占因業務而持有之
    洪億公司貨款之犯行，時間緊接，所犯係構成要件相同之罪
    ，顯基於概括犯意為之，為連續犯，應依修正前刑法第五十
    六條規定，論以一罪，並加重其刑。爰審酌被告侵占之金額
    不少，惟坦承犯行，且已與洪億公司達成和解，迄今均按約
    定履行，已賠償洪億公司六十餘萬元，此節業據洪億公司負
    責人甲○○於本院準備程序中陳稱明確，暨被告犯罪之動機
    、目的、手段等一切情狀，量處如主文所之刑。末查被告前
    未曾因故意犯罪受有期徒刑以上刑之宣告，有臺灣高等法院
    被告前案紀錄表一份在卷可考，其因一時失慮致罹刑典，惟
    坦承犯錯，深見悔意，堪認經此偵審程序之教訓，被告已知
    所警惕而信無再犯之虞，洪億公司負責人甲○○亦於本院審
    理時當庭表明：被告有依約賠償，願給被告自新機會之旨明
    確，本院審酌上情，認前揭所宣告之刑，以暫不執行為適當
    ，爰併予宣告緩刑三年，以啟自新（按刑法第七十四條關於
    緩刑之規定，於九十五年七月一日雖亦經修正施行，惟緩刑
    規定並非關於行為可罰性之法律規範，而係屬刑之宣告規範
    ，無現行刑法第二條第一項之適用，其適用關係乃以案件在
    裁判時為準，並非以行為時為準，是本案犯罪時間固在前揭
    刑法修正施行前，惟裁判時已於刑法修正施行後，就緩刑之
    宣告自應適用現行刑法第七十四條之規定，且無悖最高法院
    二十七年上字第二六一五號判例、同院八十七年度臺非字第
    四百號判決所揭示之「擇用整體性原則」，附此敘明）。
三、如不服本判決，得自收受送達之日起十日內，向本院提出上
    訴。
據上論斷，應依刑事訴訟法第二百七十三條之一第一項、第二百
九十九條第一項前段，刑法第二條第一項前段、修正前第五十六
條、第三百三十六條第二項、第七十四條第一項第一款，刑法施
行法第一條之一第一項、第二項前段，判決如主文。
本案由檢察官乙○○提起公訴，經檢察官溫祖德到庭執行職務。
中　　華　　民　　國　　96　　年　　3 　　月　　22　　日
                  刑事第十庭  法  官  劉元斐
上列正本證明與原本無異。
如不服本判決，應於判決送達後十日內向本院提出上訴狀 (應附
繕本) ，上訴於臺灣高等法院。
                              書記官  郭玉芬
中　　華　　民　　國　　96　　年　　3 　　月　　22　　日
附錄本案論罪科刑所引法條：
刑法第三百三十六條：
對於公務上或因公益所持有之物，犯前條第一項之罪者，處一年
以上七年以下有期徒刑，得併科五千元以下罰金。
對於業務上所持有之物，犯前條第一項之罪者，處六月以上五年
以下有期徒刑，得併科三千元以下罰金。
前二項之未遂犯罰之。
